臺灣高等法院臺南分院刑事判決　　　九十一年度上更(一)字第三六五號　Ａ
　　　上　訴　人
　　　即　被　告　乙　○　○
　　　共　　　同
　　　選任辯護人　曾　柏　暠
右上訴人因贓物等案件，不服臺灣雲林地方法院八十八年度易字第五０八號中華民國
八十八年七月二十二日第一審判決（起訴案號：臺灣雲林地方法院檢察署八十七年度
偵字第一００二號），提起上訴，經本院判決後，由最高法院發回更審，本院判決如
左：
      主      文
原判決關於丙○○、乙○○、甲○○部分均撤銷。
丙○○、乙○○共同連續洗錢，各處有期徒刑捌月。
甲○○無罪。
      事      實
一、丁○○與徐偉君於民國（下同）八十六年九月十五日在台中縣沙鹿鎮○○路六十
    三號前，共同綁架勒贖紀水樹，並於同年九月二十一日取得贖款新台幣（下同）
    二千萬元，各分得贓款一千萬元後，丁○○為隱匿因自己重大犯罪所得財物，乃
    於附表一所示時地，分別將同附表所示因自己重大犯罪所得財物，以附表一所示
    方式交予知情之丙○○及乙○○二人收受，丙○○及乙○○二人收受同附表所示
    他人因重大犯罪所得財物後，乃基於洗錢之概括犯意聯絡，於同附表所示時間、
    地點，或單獨或共同，以同附表所示方式，隱匿、收受、搬運他人因重大犯罪所
    得財物予同附表所示之人。
二、案經內政部警政署刑事警察局移送臺灣雲林地方法院檢察署檢察官偵查起訴。
      理      由
壹、丙○○、乙○○有罪部分：
一、訊據上訴人即被告丙○○、乙○○雖均供承有於右揭時、地，收受、搬運丁○○
    所交付因擄人勒贖重大犯罪所得財物等情不諱，惟均矢口否認所收受、搬運者係
    他人因重大犯罪所得財物，惟均辯稱：渠等不知所收受者係贓款云云。
二、經查：
（一）被告丙○○及乙○○於附表一所示時地，由丁○○處收受同附表所示因擄人勒
      贖重大犯罪所得財物，以同附表所示方式搬運之事實，業經被告丙○○、乙○○於警訊及原審偵審中坦承不諱，復經甲○○及丁○○於警訊、原審偵審及本
      院調查時供證綦詳，並有搜索扣押證明筆錄三份及扣案剩餘贓款六十五萬元、
      勞力士手錶一只在卷足資佐證，足證被告丙○○及乙○○確有收受搬運丁○○
      所交付同附表所示因擄人勒贖重大犯罪所得財物，允無疑義。
（二）次查，被告丙○○於警訊及偵查中已明確供稱：丁○○係於八十六年九月中秋
      節左右，在台中市○○路『雄貓天廈』（按當時丁○○同居女友顏廷聿賃租於
      該大樓）將七百萬元交予伊，要求伊先將現鈔埋藏田裡，嗣丁○○通知伊將部
      分現款交予乙○○，並交待伊轉告乙○○，萬一丁○○出事，務必將現款交予
      丁○○家人等語（詳警刑字第八五八號卷第十八頁正面第八行至第十一行）。
      而丁○○於警訊中亦供稱：伊於八十六年九月二十一日，在台中市將七百萬元
      交予丙○○，要丙○○將現款帶回雲林縣大埤鄉聯美村埋藏丙○○田裏等語（
      詳刑偵字第一二六五八號卷第四頁正面第四行至第七行、第十四頁背面第三行
      至第七行），嗣於偵查中復供稱：「由丙○○拿去埋的，是我在（台）中市○○○○○路租處交給丙○○的」等語（詳八十七年度偵字第三三四號卷第九頁
      正面第十行）；足證丁○○案發後即通知被告丙○○將部分贖款攜回雲林縣大
      埤鄉聯美村，並埋藏丙○○田裏，極臻明確。若屬合法正當款項，儘可直接存
      入丁○○所設銀行帳戶即可，何須大費周章委請被告丙○○，攜至雲林縣大埤
      鄉埋於田裏，以掩人耳目？此誠難以合理解釋。又被告丙○○與丁○○居住同
      村，復為國小及國中同學，已據被告丙○○供明在卷（詳刑偵字第一二六五八
      號卷第七十六頁背面），而丁○○先後於八十五年及八十六年間因懲治盜匪條
      例及偽造有價證券案件，被臺灣桃園地方法院及臺中地方法院通緝，有丁○○
      全國前案紀錄表乙份足稽，丁○○豈有可能無故擁有鉅額現鈔，且無端贈予被
      告丙○○五十萬元？且被告丙○○警訊中即供稱：「（你是否知道該筆金錢之
      來源？）我當時見報紙刊登以後，和乙○○在挖取該筆錢，同時我們二人就在
      猜想，這些錢可能是綁架紀水樹所得來的贓款」等語（詳刑偵字第一二六五八
      號卷第十八頁背面第八行至第十行、八十七年度偵字第三三四號卷第廿四頁正
      面）；嗣於偵查中雖有意避重就輕，改稱：「我只知他跑路，而且有在偽造支
      票，他拿給我時，我想可能是他偽造支票的錢」等語（詳八十七年度偵字第三
      三四號卷第廿四頁正面第九行至第十一行），顯然對於丁○○所交付七百萬元
      ，係重大犯罪所得財物，應屬明知。嗣後被告丙○○復與乙○○兩度攜帶現款
      二百萬元、一百萬元，委請甲○○透過其銀行帳戶匯款方式，匯至大陸地區予
      丁○○，並前往大陸地區接受丁○○招待，該部分事實，亦經被告丙○○坦承
      在卷，核與共同被告乙○○、甲○○供述情節，大致相符。故被告丙○○辯稱
      ：係丁○○自行將贓款七百萬元埋於伊位於雲林縣大埤鄉之田中後，再電告伊
      找乙○○將錢挖出，故伊並不知該款為贓物乙節，顯與前開調查證據，嚴重牴
      觸，其無可採，要毋待言。至於被告丙○○於本院調查時雖辯稱：以前在警訊
      偵查中所說的話係因為伊被刑求，才如此說的云云（見本院更（一）審卷九十
      一年八月八日訊問筆錄），惟查，被告於原審偵審乃至本院前審均未提及有何
      刑求取供之情，其於距案發將近五年始提出此抗辯，顯有悖常理，且無法提出
      證明以供調查，其空言陳稱遭刑求逼供，自無足採。
（三）復按被告乙○○與丁○○、丙○○俱屬同村朋友，彼此情誼甚佳，已據被告乙○○於警訊中供承在卷（詳警刑字第八五八號卷第十頁正面、刑偵字第一二六
      五八號卷第八十四頁正面）。而被告丙○○於警訊及偵查中已供稱：丁○○囑
      伊將款項交予乙○○時，要求伊轉告乙○○，若日後丁○○『出事』，須將前
      開款項交予丁○○家人等語，諸如前述。而被告丙○○復於八十六年中秋節後
      第三天下午帶同被告乙○○，前往被告丙○○田裏挖出先前埋藏該處現款七百
      萬元，並交由被告乙○○保管，亦據被告丙○○供明在卷（詳刑偵字第一二六
      五八號卷第七十八頁背面第十三行至第十五行；本院更（一）審九十一年八月
      八日訊問筆錄）。若屬合法來源款項，儘可直接存入銀行帳戶，並可隨時提領
      ，何須埋藏於雲林縣大埤鄉間偏僻田裏，以避人耳目？顯然被告乙○○偕同被
      告丙○○前往大埤鄉田裏挖取該款時，已明知該款項應屬犯罪所得財物，極其
      明顯，否則何須將該款項從被告丙○○田裏挖出？且事後除依丁○○指示搬運
      贓款外，甚至將其中約二百萬元留供己用，豈能推諉不知該款來源？何況被告
      乙○○偵查中亦供稱：「（當時你認為丁○○何以有七百萬元？）只是覺得來
      源可疑，但無法確知其真正來源」「．．．起先不知這筆錢來源，只是丙○○
      看報後，與我討論懷疑是綁票贖款」等語（詳八十七年度偵字第三三四號卷第
      廿四頁背面第六行至第七行、第廿五頁正面第十行至第十一行），雖屬避就之
      詞，益徵被告乙○○明知該七百萬元現款乃丁○○犯罪所得財物，殆可斷言。
（四）末查，丁○○於警訊中雖供稱：伊於八十六年九月二十一日，在台中市將六百
      萬元（壹包）交付丙○○藏回大埤鄉聯美村田裏埋放；：：待丙○○到達後，
      立即將六百萬元（壹包）交給他囑託埋在他們（丙○○）之田裏乙節（刑偵字
      第一二六五八號卷第四頁、第十四頁），惟查，其於偵查及本院調查時則稱：
      由丙○○埋了七百萬元；當時我說是六百萬元可能算錯了，應該是七百萬元（
      偵卷第九頁；本院更（一）審九十一年九月十三日訊問筆錄）等情，而被告丙○○於警訊、原審偵審及本院調查時均供明：丁○○交給伊的時候，告訴伊是
      新台幣六百萬元，伊沒有清點就拿去掩埋，直到挖出來交給乙○○時，經清點
      才發覺是新台幣七百萬元，便如數交由陳某保管等語綦詳（見雲林縣警察局八
      十七年二月四日警刑字第０八五八號刑事案件偵查卷宗第十八頁反面；偵卷第
      二三頁反面；原審卷第五三、六一頁；本院更（一）審九十一年八月八日及同
      年十月二日筆錄），再者，被告乙○○雖於警局初訊供述：與丙○○至田裡挖
      獲贓款六百萬元乙節（見雲林縣警察局八十七年二月四日警刑字第０八五八號
      刑事案件偵查卷宗第九頁），然於當日製作第二次警訊筆錄時改稱：「所挖出
      來的該筆錢經在我家清點應是柒佰萬元，而非前述的陸佰萬元，其他的全都屬
      實。」等情明確（同上卷第十一頁反面），嗣於原審、本院偵審前審及本次更
      審更俱為相同供詞（偵卷第二四頁反面；原審卷第五三頁；本院上訴審卷第五
      四頁；更（一）審九十一年十月十六日審判筆錄），則互核三人前揭供稱贓款
      係七百萬元乙節內容相符，堪可信實。從而，丁○○交付予被告丙○○、乙○○之贓款係七百萬元無誤。
三、我國為針對犯罪者安全享受重大犯罪所得財物，或避免執法機關追查出重大犯罪
    ，恒將重大犯罪所得財物，透過各種途徑掩飾、隱匿，甚至利用各種交易轉換為
    合法來源之財物，乃於八十五年十月廿三日公布洗錢防制法，並於八十六年四月
    廿三日生效施行。又該法所稱洗錢，係指掩飾或隱匿自己或他人重大犯罪所得財
    物或財產上利益；收受、搬運、寄藏、故買或牙保他人因重大犯罪所得財物或財
    產上利益，洗錢防制法第二條第一款、第二款分別定有明文。又擄人勒贖係最輕
    本刑為五年以上有期徒刑以上之刑之罪，為洗錢防制法第三條第一項第一款所定
    之重大犯罪。本件被告丙○○及乙○○所收受及搬運者，既屬丁○○擄人勒贖所
    得財物。核被告丙○○、乙○○所為，均係犯洗錢防制法第九條第一項之洗錢罪
    。公訴人認為被告丙○○與乙○○收受、搬運丁○○擄人勒贖所得財物部分，係
    成立刑法第三百四十九條第一項收受贓物罪，該部分起訴法條，尚有未洽，應予
    變更。丙○○、乙○○就附表一所示洗錢犯行部分，互有犯意之聯絡及行為之分
    擔，均應論以共同正犯。渠等先後多次洗錢犯行，時間緊接，所犯構成要件亦復
    相同，顯係基於概括之犯意反覆為之，均為連續犯，各應依法論以一罪，並加重
    其刑。
四、原審就被告丙○○、乙○○收受、搬運丁○○擄人勒贖所得財物部分予以論罪科
    刑，固非無見；惟查：本件被告丙○○及乙○○收受、搬運時間均於八十六年九
    月至十二月之間，洗錢防制法已生效施行，且洗錢防制法乃刑法贓物罪之特別規
    定，屬法規競合關係，自應優先適用洗錢防制法，原判決竟未適用洗錢防制法有
    關規定論處，顯有疏誤。被告丙○○及乙○○上訴意旨，否認知悉所收受、搬運
    者乃他人因重大犯罪所得財物，固無可取，惟該部分原判決既有可議，自屬無可
    維持，應由本院將該部分原判決撤銷改判。爰審酌被告丙○○及乙○○犯罪動機
    、目的、手段、對社會所生危害及犯罪後態度等一切情狀，各處如主文第二項所
    示之刑。
貳、甲○○無罪部分：
一、公訴意旨另謂：被告甲○○受被告丙○○及乙○○所託，基於洗錢之犯意，於附
    表二所示時間、地點，以匯款之方式，搬運丁○○因重大犯罪所得財物，因認被
    告甲○○涉有刑法第三百四十九條收受贓物罪嫌。
二、按犯罪事實應依證據認定之，無證據不得推定其犯罪事實，刑事訴訟法第一百五
    十四條定有明文。所謂證據，須適於為被告犯罪事實之證明者，始得採為斷罪資
    料，如未能發現相當證據，或證據不足以證明，自不能以推測或擬制之方法，以
    為裁判基礎（最高法院四十年台上字第八六號判例參照）。次按認定犯罪事實所
    憑之證據，雖不以直接證據為限，間接證據亦包括在內；然而無論直接或間接證
    據，其為訴訟上之證明，須於通常一般之人均不致有所懷疑，而得確信其為真實
    之程度者，始得據為有罪之認定（最高法院七十六年台上字第四九八六號著判例
    參照）。復按贓物罪之成立以有直接故意或間接故意為要件，即行為人知悉其為
    贓物，而仍予收受、搬運、寄藏、故買或牙保者始足當之。
三、公訴人認被告甲○○涉有贓物罪嫌，無非係以被告與丁○○早已熟識，對顏某之
    經濟狀況應有了解，且並無何大筆金錢往來，卻經由他人轉交而取得為數不菲來
    源不明之現金，而紀水樹被綁架案又屬甚受矚目之刑案，被告應早有耳聞，其辯
    稱不知收受之款項係贓款自與常情有違等情資為依據。訊據被告甲○○固供承有
    於附表二所示時、地，替被告丙○○、乙○○將其中二百萬元匯款至香港後，並
    轉匯至大陸地區其舅舅李克伸經營之『華新不銹鋼工廠』帳戶內，再交由丁○○
    前往領取，及收受被告丙○○、乙○○轉交之一百萬元等情不諱，惟始終堅決否
    認有贓物認識，辯稱：伊不知道所匯者是贓款；因為他們想到大陸投資，攜帶現
    款不方便，伊在大陸有投資設廠，每月都有匯錢等情。
四、經查，被告甲○○於偵查中及本院調查時供稱：「因為之前丁○○曾談及要去大
    陸作生意，要我們匯過去，而二百萬元是丙○○及乙○○帶去的，並說匯入後，
    丁○○會去大陸工廠拿。」、「（八十六年十二月五日丙○○又帶一百萬元給你
    匯入？）有的，他也要去大陸，丙○○說他們要去大陸，才暫寄我放，有說錢是
    丁○○的」；「（八十六年十二月他們又拿壹佰萬元給你？）是，我準備匯過去
    ，先放銀行。」、「他們想到大陸投資，攜帶現款不方便，我在大陸有投資設廠
    ，我每月都有匯錢。」等情（見偵卷第四一頁反面；更（一）審九十一年八月八
    日及同年十月二日筆錄），參以被告甲○○乃『康美實業有限公司』負責人，此
    有經濟部公司執照及桃園縣政府桃營登字第０００八二二００號營利事業登記證
    附卷可佐，匯款業務雖不在其營業範圍，惟兩岸間金融通匯，已甚頻繁，轉匯一
    事應屬平常，且其與被告丙○○同屬服役時軍中袍澤，是被告丙○○及乙○○未
    直接經由銀行體系匯至大陸地區，而請在大陸投資設廠之被告甲○○幫忙匯款，
    被告甲○○受託匯款，自無悖常理。況前揭匯款既係丁○○綁架紀水樹所得之贓
    款，而被告甲○○與丁○○又非至親好友，渠丙○○及乙○○於請求匯款過程中
    是否會如實告知被告甲○○前揭匯款即係丁○○綁架紀水樹所得之贓款，已非無
    疑，而被告丙○○及乙○○更始終供稱未告知被告甲○○前項匯款之來源係贓款
    。準此，被告甲○○前揭辯解與常理並無不合。揆諸前揭說明及「罪證有疑、利
    歸被告」之證據法則，自難僅憑被告甲○○於八十六年十一月間替被告丙○○、
    乙○○將其中二百萬元匯款至香港後，並轉匯至大陸地區其舅舅李克伸經營之『
    華新不銹鋼工廠』帳戶內，再交由丁○○前往領取乙節，逕予推論被告丙○○及
    乙○○有告知被告甲○○前揭匯款係贓款，而認被告甲○○有贓物之認識及洗錢
    之犯罪故意。
五、此外，復查無其他積極證據足認被告甲○○明知前揭款項係屬贓物仍予洗錢之情
    事，應認此部分犯罪尚屬不能證明，原審法院未予詳究，遽對被告甲○○論處罪
    刑，容有未洽，被告甲○○上訴意旨否認犯罪，指摘原判決不當，為有理由，應
    由本院將原判決關於被告甲○○部分撤銷，另為諭知甲○○無罪之判決。
六、被告甲○○經合法傳喚，無正當理由不到庭，爰不待其陳述逕行判決。
據上論斷，應依刑事訴訟法第三百六十九條第一項前段、第三百六十四條、第三百七
十一條、第三百零一條第一項、第二百九十九條第一項前段、第三百條，洗錢防制法
第九條第一項、刑法第十一條前段、第二十八條、第五十六條，判決如主文。
本案經檢察官曾銘芳到庭執行職務。
中    華    民    國      九十一      年      十      月      三十      日
                                  臺灣高等法院臺南分院刑事第三庭
                                      審判長法官  黃    崑    宗
                                            法官  莊    俊    華
                                            法官  林    勝    木
右正本證明與原本無異。
如不服本判決，應於判決送達後十日內向本院提出上訴狀，其未敘述理由者並應於提
出上訴狀後十日內向本院補提理由書（應附繕本)。
                              法院書記官  吳    秋    賢
中    華    民    國      九十一      年      十      月      三十一    日
附錄：本判決論罪科刑法條
洗錢防制法第九條第一項：
洗錢者，處五年以下有期徒刑，得併科新台幣三百萬元以下罰金。
附表一：
┌───┬─────┬──────┬────────────┬─────┐
│被  告│時      間│  犯罪地點  │  犯    罪    型    態  │  備   註 │
├───┼─────┼──────┼────────────┼─────┤
│      │1.八十六年│台中市○○路│1.自丁○○處收受贓款五十│          │
│      │  九月二十│雄貓天廈    │  萬元，並搬運贓款七百萬│          │
│      │  一日    │            │  元至雲林縣大埤鄉之田中│          │
│      │          │            │  。                    │          │
│      ├─────┼──────┼────────────┼─────┤
│丙○○│2.八十六年│            │2.與乙○○共同提二百萬元│          │
│      │  十一月間│            │  至桃園甲○○住處，由陳│          │
│      │          │            │  新良以匯款之方式匯款至│          │
│      │          │            │  大陸與丁○○。        │          │
│      ├─────┼──────┼────────────┼─────┤
│      │3.八十六年│            │2.與乙○○共同提一百萬元│          │
│      │  十二月間│            │  至桃園甲○○住處交給陳│          │
│      │          │            │  新良收受。            │          │
└───┴─────┴──────┴────────────┴─────┘
┌───┬─────┬──────┬────────────┬─────┐
│    │1.八十六年│雲林縣大埤鄉│1.與丙○○共同取出贓款七│          │
│      │  十月間  │            │  百萬元，留二百萬元自行│          │
│      │          │            │  收受。                │          │
│      ├─────┼──────┼────────────┼─────┤
│      │2.八十六年│            │2.與丙○○共同提二百萬元│          │
│      │  十一月間│            │  至桃園甲○○住處，由陳│          │
│      │          │            │  新良以匯款之方式匯款至│          │
│乙○○│          │            │  大陸與丁○○。        │          │
│      ├─────┼──────┼────────────┼─────┤
│      │3.八十六年│            │3.與丙○○共同提一百萬元│          │
│      │  十二月間│            │  至桃園甲○○住處交給陳│          │
│      │          │            │  新良收受。            │          │
│      ├─────┤            ├────────────┼─────┤
│      │3.八十六年│            │4.帶二百萬元至大陸交予顏│          │
│      │  十二月間│            │  連卿，但未尋獲丁○○。│          │
└───┴─────┴──────┴────────────┴─────┘
附表二：
┌───┬─────┬──────┬────────────┬─────┐
│被  告│時      間│  犯罪地點  │  犯    罪    型    態  │  備   註 │
├───┼─────┼──────┼────────────┼─────┤
│      │1.八十六年│桃園縣平鎮市│1.自丙○○、乙○○處收受│          │
│      │  十一月間│高山下十一號│  丁○○犯案所得贓款二百│          │
│      │          │            │  萬元轉匯至大陸地區供顏│          │
│甲○○│          │            │  連卿使用。            │          │
│      ├─────┼──────┼────────────┼─────┤
│      │2.八十六年│            │2.收受丙○○、乙○○轉交│          │
│      │  十二月間│            │  之一百萬元。          │          │
└───┴─────┴──────┴────────────┴─────┘
